最高法院刑事判決　　　　　　　　一○○年度台非字第六八號
上　訴　人　最高法院檢察署檢察總長
被　　　告　鄭仕慶
上列上訴人因被告竊盜案件，對於台灣板橋地方法院中華民國九
十九年七月二十六日第一審確定判決（九十九年度易字第一六二
九號，起訴案號：台灣板橋地方法院檢察署九十九年度偵字第九
八三九號），認為部分違背法令，提起非常上訴，本院判決如下
：
    主  文
原判決關於諭知累犯暨量刑部分均撤銷。
鄭仕慶所犯共同攜帶兇器竊盜罪，處有期徒刑陸月，如易科罰金
，以新台幣貳仟元折算壹日；扣案如原判決附表編號一至七所示
之物，均沒收之。
    理  由
非常上訴理由稱：「按判決不適用法則或適用不當者，為違背法
令，刑事訴訟法第３７８（條）定有明文。次按刑法第４７條規
定，累犯之成立，必須曾受徒刑之執行完畢，或一部之執行而赦
免後，５年以內故意再犯有期徒刑以上之罪者，始足當之。而應
併合處罰之數罪，經法院分別判處有期徒刑確定，其中一罪之有
期徒刑先執行期滿後，法院經檢察官之聲請，以裁定定其數罪之
應執行刑確定後，其在未裁定前已先執行之有期徒刑之罪，因嗣
後合併他罪定應執行刑之結果，檢察官所換發之執行指揮書，係
執行應執行刑，其前已執行之有期徒刑部分，僅應予扣除而不能
認為已執行完畢（最高法院９５年度台非〈字〉第３２０號、９
８年度台非字第２６０號判決意旨參照）。又依法應於審判期日
調查之證據，未予調查，致適用法令違誤，而顯然於判決有影響
者，該項確定判決即屬違背法令，得提起非常上訴，亦經司法院
大法官會議釋字第１８１號解釋在案。是事實審法院對於被告有
無累犯之事實，應否適用刑法第４７條累犯之規定加重其刑，即
屬法院認定事實與適用法律之基礎事項，客觀上有調查之必要，
應依職權加以調查，倘被告並非累犯，而事實審並未詳加調查，
致判決時依累犯之規定論處，即屬刑事訴訟法第３７９條第１０
款所規定『依法應於審判期日調查之證據而未予調查』，其判決
當然違背法令。二、查被告即受刑人鄭仕慶前因施用毒品案件，
經台灣板橋地方法院９４年度簡上字第３３５號判處有期徒刑６
月確定，雖於民國９４年１０月２８日易科罰金執行完畢。惟其
復於９３年１０月２８日，因犯加重準強盜及贓物２罪，經台灣
板橋地方法院以９４年度易字第４７７號刑事判決分別判處有期
徒刑３年８月及４月，並定應執行有期徒刑３年１０月，經提起
上訴後，台灣高等法院以９４年度上訴字〈第〉３１２４號刑事
判決，就加重準強盜罪部分撤銷，改判處以有期徒刑３年８月，
另維持第一審關於贓物部分之罪刑，仍定應執行有期徒刑３年１
０月，嗣被告對加重準強盜罪部分上訴於最高法院，經該院以９
５年度台上字第１１０６號刑事判決予以駁回確定；又於９４年
８月２９日因犯竊盜罪，經台灣板橋地方法院以９５年度易字第
３７３號刑事判決判處有期徒刑１０月確定。上開施用第二級毒
品、加重準強盜、贓物及竊盜等四罪，經台灣板橋地方法院以９
６年度聲減字第５８２號刑事裁定，就其中施用第二級毒品、贓
物、竊盜等三罪，分別減刑為有期徒刑３月、２月及５月後，與
前述不得減刑之加重準強盜罪所處之刑，定其應執行刑為有期徒
刑４年４月，於９５年４月１７日入監執行，９７年１０月７日
假釋付保護管束，嗣經撤銷假釋於９９年４月１０日入監執行殘
刑，現仍在執行中，有上開裁定及台灣板橋地方法院檢察署刑案
資料查註紀錄表、執行案件資料表、執行指揮書電子檔紀錄在卷
可稽。揆諸上開說明，被告先前已執行之施用毒品案部分，僅應
予扣除而不能認為已執行完畢。本件被告於９９年３月２２日犯
下攜帶凶器竊盜案時，原不應構成累犯。詎原判決未依職權查明
，逕認被告之上開施用毒品案已於９４年１０月２８日執行完畢
，而依累犯論科並加重其刑，顯有適用法則不當及應調查之證據
未予調查之違法。三、案經確定，且對被告不利，爰依刑事訴訟
法第４４１條、第４４３條提起非常上訴，以資糾正及救濟。」
等語。
本院按判決不適用法則或適用不當者，為違背法令；又受徒刑之
執行完畢，或一部之執行而赦免後，五年以內故意再犯有期徒刑
以上之罪者，始為累犯，刑事訴訟法第三百七十八條及刑法第四
十七條第一項分別定有明文。再依法應於審判期日調查之證據，
未予調查，致適用法令違誤，而顯然於判決有影響者，該項確定
判決即屬違背法令，得提起非常上訴（司法院釋字第一八一號解
釋意旨參照）。次按刑法第四十七條規定，累犯之成立，必須曾
受徒刑之執行完畢，或一部之執行而赦免後，五年以內故意再犯
有期徒刑以上之罪者，始足當之。而應併合處罰之數罪，經法院
分別判處有期徒刑確定，其中一罪之有期徒刑先執行期滿後，法
院經檢察官之聲請，以裁定定其數罪之應執行刑確定後，其在未
裁定前已先執行之有期徒刑之罪，因嗣後合併他罪定應執行刑之
結果，檢察官所換發之執行指揮書，係執行應執行之刑，其先前
已執行之有期徒刑部分，僅應予扣除而不能認為已經執行完畢。
本件被告鄭仕慶前因施用毒品案件，經台灣板橋地方法院以九十
四年度簡上字第三三五號刑事判決判處有期徒刑六月確定，雖於
民國九十四年十月二十八日易科罰金執行完畢。惟其因另於九十
三年十月二十八日，犯加重準強盜及贓物罪，經台灣板橋地方法
院以九十四年度易字第四七七號刑事判決分別判處有期徒刑三年
八月及四月，並定其應執行之刑有期徒刑三年十月，經提起上訴
後，台灣高等法院以九十四年度上訴字第三一二四號刑事判決，
撤銷第一審關於加重準強盜部分之判決，改判仍論以加重準強盜
罪，處有期徒刑三年八月。而維持第一審關於贓物部分罪刑之判
決，仍定其應執行之刑有期徒刑三年十月。嗣被告對加重準強盜
部分提起第三審上訴，經本院以九十五年度台上字第一一○六號
刑事判決駁回其上訴確定。又被告另於九十四年八月二十九日因
犯竊盜罪，經台灣板橋地方法院以九十五年度易字第三七三號刑
事判決判處有期徒刑十月確定。被告所犯上述施用第二級毒品、
加重準強盜、贓物及竊盜共四罪，經台灣板橋地方法院以九十六
年度聲減字第五八二號刑事裁定，就其中施用第二級毒品、贓物
及竊盜罪，依序減為有期徒刑三月、二月及五月後，與前述不得
減刑之加重準強盜罪所處之有期徒刑三年八月，合併定其應執行
刑為有期徒刑四年四月，於九十五年四月十七日入監執行，嗣於
九十七年十月七日經法務部核准假釋出獄，並付保護管束。而被
告於假釋期間又犯罪，其假釋經撤銷，乃於九十九年四月十日入
監執行殘刑，現仍在執行中，其刑期至一百零一年二月十七日，
有上述裁定及台灣板橋地方法院檢察署刑案資料查註紀錄表、執
行案件資料表、執行指揮書電子檔紀錄在卷可稽。則依上述說明
，被告先前已執行之施用毒品罪所處有期徒刑六月易科罰金部分
，僅於合併他案執行時應予以扣除，而不能認為已執行完畢。是
被告於九十九年三月二十二日犯本件加重竊盜罪時，其前述施用
毒品案件所處有期徒刑六月，既不能認為已經執行完畢，本件自
不構成累犯。乃原判決不察，遽依刑法第四十七條第一項規定，
就被告本件所犯加重竊盜罪論以累犯，並加重其刑，依上述規定
及說明，自屬依法應於審判期日調查之證據未予調查，致適用法
則不當，而顯然於判決有所影響，其判決當然違背法令。案經確
定，且不利於被告，非常上訴意旨執以指摘，洵有理由，應由本
院將原判決關於諭知累犯暨量刑部分撤銷，另行判決如主文第二
項所示，併諭知易科罰金之折算標準，以資救濟。
據上論結，應依刑事訴訟法第四百四十七條第一項第一款，刑法
第二十八條、第三百二十一條第一項第三款、第四十一條第一項
前段、第三十八條第一項第二款，判決如主文。
中    華    民    國  一○○  年    三    月  二十四  日
                      最高法院刑事第六庭
                          審判長法官  洪  文  章  
                                法官  王  居  財  
                                法官  郭  毓  洲  
                                法官  沈  揚  仁  
                                法官  林  瑞  斌  
本件正本證明與原本無異
                                      書  記  官  
中    華    民    國  一○○  年    三    月  二十八  日
                                                       s